臺灣板橋地方法院刑事判決　　　　　　　　　　　　　九十年度簡上字第三一三號
　　上　訴　人　丙○○
　　即　被　告
右上訴人因賭博案件，不服本院板橋簡易庭九十年度板簡字第一六０一號，中華民國
九十年十月二十五日第一審判決（聲請簡易處刑書案號：九十年度偵字第一三一０二
號）提起上訴，本院管轄之第二審合議庭判決如左：
    主  文
原判決撤銷。
丙○○無罪。
    理  由
一、本件公訴意旨略以：被告丙○○意圖營利並基於概括之犯意，自民國九十年六月
    初起，連續提供台北縣板橋市○○路二０二巷十九弄五號二樓之公眾得出入場所
    為賭博場所，而聚集不特定多數人參與「六合彩」賭博。以港式「二星」及「三
    星」、「四星」等三種方式供賭客簽賭，約定賭客每簽一支，賭金為新台幣（下
    同）八十元，以核對香港六合彩開獎號碼決定輸贏，凡對中號碼者，「二星」可
    得彩金新台幣五千二百元，「三星」可得彩金五萬一千元，「四星」可得彩金六
    十萬元，未簽中者，所繳之賭資即全歸被告丙○○所有。迨至九十年八月四日二
    十時四十分許，經警持搜索票搜索查獲，並扣得被告丙○○所有供賭博用之六合
    （彩）手冊二本、簽單二張、傳真機一台等物，因認被告丙○○涉犯刑法第二百
    六十六條第一項普通賭博罪嫌及同法第二百六十八條之意圖營利提供賭博場所及
    聚眾賭博罪嫌等語。
二、惟按犯罪事實，應依證據認定之，無證據不得推定其犯罪事實。又不能證明被告
    犯罪者，應諭知無罪之判決，刑事訴訟法第一百五十四條、第三百零一條第一項
    分別定有明文。又按犯罪事實之認定，應憑證據，如未能發現相當證據，或證據
    不足以證明，自不能以推測或擬制之方法，以為裁判基礎。而認定不利於被告之
    事實，須依積極證據，茍積極證據不足為不利於被告事實之認定時，即應為有利
    於被告之認定，更不必有何有利之證據，有最高法院四十年臺上字第八十六號、
    三十年上字第八一六號判例可資參照。
三、公訴意旨認被告丙○○涉犯前揭罪嫌，無非係以被告若只是幫朋友鄰居簽賭，衡
    諸經驗法則當不至對於何人委託其代簽完全不知，此外，復有扣案之六合手冊二
    本、簽單二張、傳真機一台扣案足憑為其論據。惟訊據被告固不否認有賭博犯行
    ，惟矢口否認有經營六合彩簽賭之行為，辯稱：伊祇是與朋友、鄰居合夥簽賭，
    是委託乙○○（即陳巧玲）向不詳姓名年籍之人所簽的，每期約簽一百餘支等語
    。
四、經查，
    (一)被告於警訊即供承：「（問：該六合彩賭博由何人主持？何時開始？）是因我
      自己平日有在簽賭六合彩，有些朋友知道我在簽賭所以都託我幫他們簽賭，約
      二個月前開始，每期簽一百餘隻支」、「（問：你說是幫鄰居朋友簽賭？向誰
      簽賭？鄰居朋友是誰？代價多少？）我是向陳巧玲簽賭的，住台北市內湖區（
      地址不詳）電話00000000，沒有代價，鄰居是誰、什麼名字、住哪裏
      、電話號碼我都不知道」等語（見偵查卷第四頁反面第十一至十二行及第五頁
      頁正面第七至九行），即於偵查中，檢察官訊以「是否於板橋市○○路二０二
      巷十九弄五號二樓居處經營六合彩賭博？」，亦供述「沒有，是我自己簽賭」
      等語（見偵查卷第十六頁反面第四行），而被告係委託乙○○（即陳巧玲）向
      台北市內湖區湖光市場內綽號「菜嫂」之不詳姓名年籍之菜販簽賭六合彩乙節
      ，亦據證人乙○○於本院調查中證述「我自己從去年一有靈感就偶爾去買六合
      彩，‧‧‧，我向內湖湖光市場一名叫菜嫂的菜販簽」、「丙○○拜託我簽過
      ，大約一、兩次，她每次都是八千至一萬元左右，簽一支是八十元，陳大約簽
      了一百多支左右，下注號碼是打電話告訴我的，有時會傳一張紙過來」等語在
      卷可憑（詳本院九十一年四月八日訊問筆錄），則被告辯稱：其係委託乙○○
      （即陳巧玲）向他人簽賭六合彩等語，尚非不可採信。
    (二)而按六合彩之賭博過程係以一組頭設立簽賭站，在每週二、四香港六合彩開獎
      前，由多數賭客任意選定二個號碼為一組後，可選數組，向組頭下注簽賭「二
      星」或「三星」之賭局後，組頭將賭客所簽賭之數字、賭局及數量記下，並核
      發註記有下注號碼及數量之簽賭憑據即簽單予賭客，以香港六合彩彩券所開出
      之號碼為據，簽中之賭客得據該簽單上所記載之號碼及數量向組頭領得彩金。
      本件雖於被告住家中扣得二張註記阿拉伯數字之號碼之紙張，然查被告否認上
      開紙張係供人簽賭之記錄，且該紙張其中一張，雖有記載六合彩簽賭號碼，惟
      並無註記他人姓名或綽號，亦有上開簽單一紙附於偵查卷內可參，衡情一般經
      營六合彩之組頭，對每期簽賭之人為何人，其與簽賭號碼、支數有何等關係等
      重要事項，理應詳加紀錄，否則何憑計算各期中獎暨獎金之核發，是該簽單既
      無賭客名稱、簽賭支數或金額等記載，僅為一般六合彩號碼之紀錄，要難認定
      係經營六合彩賭博之用；另一紙簽單除記載阿拉伯數字及一「雲」字外，並無
      其他之文字記載，亦與一般組頭以複寫紙記明簽賭人姓名、所簽之特定號碼、
      支數、簽賭日期並簽名於上後，將其中一聯交付賭客收執之簽單記載形式不同
      ，則是該紙張記載之內容是否可遽認定為被告經營六合彩賭博所記載賭客簽賭
      之記錄，已有疑義。參以台北縣政府警察局板橋分局於九十年八月四日二十時
      四十分起至同日九時十分止持搜索票至被告位於台北縣板橋市○○路二０二巷
      十九弄五號二樓住處搜索，並無人以電話或傳真向被告簽賭乙節，亦據證人即
      台北縣政府板橋分局刑事組偵查員甲○○於本院調查中結證明確（詳本院九十
      一年一月三日訊問筆錄），而台北縣政府警察局板橋分局刑事組偵查員對被告
      住處搜索之結果，簽單部分亦僅扣得上開二紙，倘被告確有經營六合彩賭博犯
      行，衡情現場當被查獲相當數量之簽單，要無僅被扣得上開二紙無法辨識簽賭
      者之簽單之理，則被告辯稱上開扣案之紙條為其欲透過友人下注簽賭之號碼，
      亦非不可採信。
    (三)至警持搜索票至被告上開住處搜索，雖扣得六合（彩）手冊二本、簽單二張、
      傳真機一台及計算機一台等物，惟六合彩手冊，為統計香港歷年歷次出現中獎
      號碼及其機率之書籍，係供賭客下注簽賭時參考所用，有扣案之二本六合彩手
      冊在卷可稽。公訴人認為上開手冊係用於六合彩經營，顯有誤會。又查扣之簽
      單二張亦非傳真紙，顯乏積極證據佐證被告確曾以扣案之傳真機供經營六合彩
      賭博之用，而計算機依一般觀念亦係家庭記帳價算常備之物，自不得徒憑查扣
      有計算機與傳真機各一台及六合彩手冊二本等物品，即遽論被告有擔任組頭經
      營六合彩之賭博犯行。
    (四)至被告於警訊、歷次偵審雖均未能提供其簽賭六合彩組頭之姓名、年籍及聯絡
      方式等，其係因簽賭六合彩者昧於人情，或為免牽連他人而不願具體供述，雖
      有可議之處，尚無從據此逕推測被告有經營六合彩聚眾賭博之事實存在。另被
      告於警訊中雖供述有朋友知其在簽賭，有託伊幫忙代為簽賭，每期約一百餘支
      ，惟其於警訊中亦供述代為簽賭未收取任何代價，亦乏積極證據證明其有營利
      之意圖而聚眾賭博之行為。
    綜上，扣案之證據只能證明被告有向他人簽賭六合彩之犯行，尚無法證明被告有
    公訴人所指之經營六合彩之意圖營利聚眾賭博或供給之犯行，故尚不得以刑法第
    二百六十六條第一項前段之賭博罪及第二百六十八條之在公眾得出入場所賭博財
    物罪及聚眾賭博罪相繩。
五、公訴人據以認定被告有罪之上開扣案物品，尚不足作為被告經營六合彩賭博之積
    極證據，此外，復查無其他積極證據，足認被告有公訴人所指意圖營利經營六合
    彩，聚集不特定之人賭博財物，及在公眾得出入場所賭博財物之犯行，揆諸前開
    法條及判例意旨，本件不能證明被告犯罪，自應諭知其無罪之判決，原審未予詳
    查，遽為被告有罪之判決，尚有未洽。被告上訴指摘原判決不當，為有理由，自
    應由本院將原判決撤銷，另為諭知被告無罪之判決。
六、又按第一審法院依被告在偵查中之自白或其他現存之證據，已足以認定犯罪者，
    得因檢察官之聲請，不經通常審判程序，逕以簡易判決處刑。但必要時，應於處
    刑前訊問被告。前項案件檢察官依通常程序起訴。經法院訊問被告，認應宜以簡
    易判決處刑者，得不經通常審判程序，逕以簡易判決處刑。依前二項判決所科之
    刑以宣告緩刑、得易科罰金之有期徒刑及拘役或罰金為限。檢察官聲請以簡易判
    決處刑之案件，經法院認為有第四百五十一條之一第四項但書第三款所列之認為
    應為無罪、免訴、不受理或管轄錯誤判決之諭知者，應適用通常程序審判之。刑
    事訴訟法第四百四十九條、第四百五十二條定有明文。本件原審未查被告丙○○
    應諭知無罪判決，致未適用通常程序審理，而誤用簡易判決處刑，其所踐行之簡
    易處刑程序違背法令，與憲法第八條第一項揭示「非由法院依法定程序不得審問
    處罰」之正當法律程序原則，及憲法第十六條保障人民訴訟權意旨相違，其簡易
    處刑程序存有瑕疵，為保障當事人之審級利益，本院合議庭依通常訴訟程序審判
    後，撤銷原審判決，以第一審法院之地位，為第一審判決，檢察官或被告如不服
    本判決，仍得於法定期間內，向管轄第二審法院提起上訴，附此敘明。
七、至被告於警訊、歷次偵審時均供承有委託乙○○（民國○○○年○月○○日生，
    住台北市○○路○段二五三巷二弄十一號一樓，身分證統一編號：Ｚ00000
    0000）向他人簽賭，核與證人乙○○證述情節相符，並查扣有簽單為證，雖
    涉犯刑法第二百六十六條第一項前段之普通賭博罪嫌，惟其性質係被告以賭客身
    分向六合彩組頭簽賭，與本件公訴人所指被告以六合彩組頭身分與賭客對賭不同
    ，顯與起訴事實非屬同一事實，其未經檢察官起訴，本院自無從審理，應由檢察
    官另行偵辦，併此敘明。
據上論斷，應依刑事訴訟法第四百五十五條之一第一項、第三項、第三百六十九條第
一項前段、第二項、第三百六十四條、第三百零一條第一項，判決如主文。
本案經檢察官游鉦添到庭執行職務
中      華      民      國      九十一      年      六      月    七    日
                                  臺灣板橋地方法院刑事第四庭
                                      審判長法  官  許仕楓
                                            法  官  徐福晉
                                            法  官  陳麗玲
右正本證明與原本無異。
如不服本判決，應於判決送達後十日內，向本院提出上訴狀。
                                            書記官  劉怡君
中      華      民      國      九十一      年      六      月    十    日
